【裁判字號】    99,交聲,1807
【裁判日期】    990512
【裁判案由】    聲明異議
【裁判全文】
臺灣臺中地方法院交通事件裁定        99年度交聲字第1807號
原處分機關  交通部公路總局臺中區監理所
異  議  人
即受處分人  甲○○
上列異議人即受處分人因違反道路交通管理處罰條例案件，對於
交通部公路總局臺中區監理所中華民國99年4 月16日所為之裁決
（中監違字第裁60－ZEP051154 號裁決書）聲明異議，本院裁定
如下：
    主  文
異議駁回。
    理    由
一、原處分機關略以：異議人即受處分人（下稱異議人）甲○○
    於民國99年1月10日16時40分許，駕駛所有之車牌號碼5S-36
    83號自用小客車，行經國道三號高速公路樹林收費站南下第
    13車道，因「汽車行駛於應繳費之公路不依規定繳費（未申
    裝戶行駛電子收費車道）經通知補繳，繳費期限99 年2月25
    日止未補繳」之違規，經內政部警政署國道公路警察局第六
    警察隊樹林分隊員警依道路交通管理處罰條例第27條第1項
    以公警局交字第ZFP051154號逕行舉發，異議人於期限內到
    案申訴，經舉發單位查復，仍有不服。本所遂於99年4月16
    日以中監違字第裁60－ZEP051154裁決書裁處罰鍰新臺幣（
    下同）3000元；逾期不繳納，則依法送強制執行。
二、異議人甲○○異議意旨略以：異議人於99年3月19日收到國
    道公路警察局舉發違反道路交通管理事件通知單罰款600元
    ，於99年3月30日繳納，99年3月29日又收到上開單位通知單
    罰款3000元，因本人確實未收到遠通電收公司寄送之高速公
    路通行費催繳通知單90元（已於99年4月15日繳款），故提
    出異議云云。
三、按汽車行駛於應繳費之公路、橋樑、隧道或輪渡，不依規定
    繳費，處汽車所有人或駕駛人3000以上6000元以下罰鍰，並
    追繳欠費，道路交通管理處罰條例第27條第1項定有明文。
    次按處理違反道路交通管理事件，有關文書送達之程序，依
    行政程序法之規定，違反道路交通管理事件統一裁罰基準及
    處理細則第5條訂有明文。而行政程序法中對於文書送達，
    於應受送達人之住居所、事務所或營業所為之。但在行政機
    關辦公處所或他處會晤應受送達人時，得於會晤處所為之；
    於應送達處所不獲會晤應受送達人時，得將文書付與有辨別
    事理能力之同居人、受僱人或應送達處所之接收郵件人員；
    又送達不能依前2條規定為之者，得將文書寄存送達地之地
    方自治或警察機關，並作送達通知書2份，1份黏貼於應受送
    達人住居所、事務所、營業所或其就業處所門首，另1份交
    由鄰居轉交或置於該送達處所信箱或其他適當位置，以為送
    達。前項情形，由郵政機關為送達者，得將文書寄存於送達
    地之郵政機關。寄存機關自收受寄存文書之日起，應保存3
    個月，行政程序法第72條第1項、第73條第1項、第74條分別
    定有明文。另行政程序法第74條就寄存送達已自行規定，條
    文並無規定自寄存之日起經10日始發生效力等文字，亦未規
    定準用民事訴訟法，故民事訴訟法第138條第2項之規定，於
    行政程序自難逕予適用（最高行政法院95年度裁字第2663號
    、95年度裁字第1380號裁定要旨供參）。
四、經查：
   (一)異議人於99年1月10日16時40分許，駕駛所有之車牌號碼5S
     -3683號自用小客車，行經國道高速公路樹林收費站南下第
     13車道，因汽車行駛於應繳費之公路不依規定繳費之違規
     乙情，經遠通電收公司寄發高速公路通行費補繳通知單，
     限於99年2月25日止補繳，異議人未於期限內補繳，經內政
     部警政署國道公路警察局第六警察隊樹林分隊員警以公警
     局交字第ZEP051154號舉發違反道路交通管理事件通知單逕
     行舉發，原處分機關嗣於99年4月16日以中監違字第裁60－
     ZEP051154裁決書處罰鍰3000元，此有交通部台灣省國道高
     速公路局樹林收費站99年4月13日高樹稽字第0990000740號
     函、上開舉發通知單、採證相片及上開裁決書影本各1份在
     卷可稽，是以，異議人駕駛車輛行駛於應繳費之公路不依
     規定繳費之違規行為，堪以認定。
   (二)異議人雖以上開情詞置辯，惟查：異議人於92年10月20日
     起即設址於臺中市○區○○里○○街163巷16號3樓，遠通
     電收公司委由郵務機關就高速公路通行費補繳通知單（下
     稱補繳通知單）依異議人之上前揭地址為送達，因未獲會
     晤異議人本人，亦無受領文書之同居人、受雇人或應受送
     達處所接收郵件人員，而於99年2月6日寄存於臺中英才郵
     局，以為送達，有異議人之個人基本資料查詢結果、高速
     公路局委託遠通電收公司辦理電子收費業務送達證書在卷
     可憑，揆諸上開說明，遠通公司以寄存送達之方式，向異
     議人為送達，核無違誤，是本件補繳通知單已合法寄存送
     達，縱異議人實際上未領取郵件，仍不影響原已發生之送
     達效力，是異議人未於補繳通知單載明之繳款期限前補繳
     通行費，於補繳期限終止日之次日已成立道路交通管理處
     罰條例第27條第1項之違規，從而，舉發機關以公警局交字
     第Z00000000號舉發違反道路交通管理事件通知單逕行舉發
     ，原處分機關爰依道路交通管理處罰條例第27條第1項裁處
     異議人3000元，並無不法。除此之外，異議人依前揭說明
     仍負有繳納通行費之作為義務，從而，異議人不僅需繳納
     罰鍰，尚須補繳通行費。是異議人辯稱未能收到通知單云
     云，尚不足為免責之合法事由。
   (三)至異議人所辯係於99年3月19日收到舉發通知單，於期限繳
     納罰鍰600元云云。惟按關於汽車未申裝ETC而行駛於高速
     公路電子收費車道，成立道路交通管理處罰條例第33條第
     3項之違規，舉發機關依法舉發，汽車行駛於高速公路，於
     駛進收費站繳費時，未依標誌指示過站繳費，處分機關依
     法裁處駕駛人600元以上1200元以下之罰鍰。至於汽車行駛
     於應繳費之公路應繳納之通行費，經通知補繳，逾期仍未
     繳納者，舉發機關另依同條例第27條第1項，舉發汽車行駛
     於應繳費之公路，不依規定繳費，處分機關依法裁處汽車
     所有人或駕駛人新臺幣3000元以上6000元以下之罰鍰，並
     追繳欠費，兩罰乃為不同行為之處罰（臺灣高等法院臺中
     分院99年度交抗字第341號裁定參照）。查，本件異議人於
     99年1月10日16時40分許，行經國道三號高速公路樹林收費
     站，因汽車行駛於高速公路未依標誌、標線指示行駛過站
     ，經內政部警政署國道公路警察局第六警察隊依道路交通
     管理條例第33條第3項以公警局交字第ZEP050543號舉發違
     反道路交通管理事件通知單逕行舉發一節，異議人則於99
     年3月30日依公警局交字第ZEP050543號舉發違反道路交通
     管理事件通知單繳納600元罰鍰結案，有違規查詢報表及本
     院公務電話紀錄各1份在卷可憑，是異議人所辯已繳納600
     元等語，實係就另一違規事實而為繳納罰鍰，與本件本件
     異議人因汽車行駛於應繳費之公路不依規定繳費，經通知
     補繳，繳費期限99年2月25日止未補繳，而遭內政部警政署
     國道公路警察局第六警察隊依道路交通管理處罰條例第27
     條第1項第1項以公警局ZEP051154號舉發違反道路交通管理
     事件舉發通知單逕行舉發一節，揭諸上開說明，係屬二事
     ，自無從為有利於異議人之認定。
   (四)另異議人辯稱該通行費部分已於99年4月15日扣繳云云。然
     查，異議人於99年4月15日所繳納之90元，為其補繳本應繳
     納之通行費，惟本件原處分機關係針對異議人未於99年2月
     25日前補繳通行費之違反道路交通管理處罰條例第27條第1
     項之違規行為而為裁罰處分，被告依法應繳納之通行費，
     與被告是否違反道路交通管理處罰條例之違規行為而遭裁
     罰處分，亦屬二事，縱異議人於違反道路交通管理處罰條
     例第27條第1項之行為後，補繳通行費，仍不影響已成立之
     違規事實，是原處分機關依道路交通管理處罰條例第27條
     第1項之規定而為裁罰處分並無不合，異議人此部分所辯仍
     無足採。
五、綜上所述，異議人駕駛汽車行駛於應繳費之公路不依規定繳
    費，事證明確，原處分機關爰依道路交通管理處罰條例第27
    條第1 項裁處異議人3000元，核無違誤，是異議人聲明異議
    為無理由，本院應予駁回。
六、據上論斷，應依道路交通管理處罰條例第87條第2 項，道路
    交通案件處理辦法第19條，裁定如主文。
中    華    民    國    99    年     5    月    12    日
                    交通法庭  法  官  戴博誠
上正本證明與原本無異。
如不服本裁定應於送達後5日內向本院提出抗告狀。
                              書記官  林政佑
中    華    民    國    99    年     5    月    12    日

司法院資訊處製作；財團法人民間司法改革基金會備份。
